最高法院刑事判決　　　　　　　　一○○年度台非字第六五號
上　訴　人　最高法院檢察署檢察總長
被　　　告　張文吉
上列上訴人因被告公共危險案件，對於台灣高雄地方法院中華民
國九十九年七月三十日第一審確定判決（九十九年度交簡字第六
二六號，聲請簡易判決處刑案號：台灣高雄地方法院檢察署九十
九年度偵字第二０七０二號），認為違法，提起非常上訴，本院
判決如下：
    主  文
原判決撤銷。
本件公訴不受理。
    理  由
非常上訴理由稱：「按判決不適用法則或適用法則不當者，為違
背法令；對於被告無審判權者，案件應諭知不受理之判決，刑事
訴訟法第三百七十八條、第三百零三條第六款分別定有明文。又
現役軍人犯陸海空軍刑法或其特別法之罪，應依軍事審判法之規
定追訴審判，軍事審判法第一條第一項前段亦有規定。本件原判
決認定被告張文吉於九十九年五月十六日二十三時許，在高雄市
○○路某居酒屋與友人飲酒後，已不能安全駕駛動力交通工具，
仍駕駛自用小客車欲返回住處，於同日二十三時三十四分許，行
經高雄市○○路與八德路口，從後追撞黃獻輝所駕駛之自小客車
，經警對其施以呼氣酒測，酒精濃度達0.81mg/1等情，而論以刑
法第一百八十五條之三之不能安全駕駛動力交通工具罪刑。惟查
被告係八十年一月一日入伍服海軍志願役，至九十九年十一月十
六日始退伍，於本件九十九年五月十六日犯罪及發覺時，仍具現
役軍人身分，有海軍左營後勤支援指揮部九十九年十一月二十六
日海營廠工字第０九九０００六０五三號書函、個人兵籍資料查
詢結果、國防部南部地方軍事法院檢察署軍事檢察官九十九年度
偵字第三七五號起訴書在卷可稽。被告上開所為，陸海空軍刑法
第五十四條第一項既有處罰，依陸海空軍刑法第一條、軍事審判
法第一條第一項前段規定，自應由軍法機關追訴審判，普通法院
對之無審判權。乃原審失查，未就檢察官誤為聲請簡易判決處刑
，改依通常程序諭知不受理，竟仍對被告為實體有罪之判決，揆
之首揭說明，顯屬違背法令。案經確定，且於被告不利，爰依刑
事訴訟法第四百四十一條、第四百四十三條提起非常上訴，以資
糾正。」等語。
本院按：法院受理訴訟不當者，其判決當然違背法令，刑事訴訟
法第三百七十九條第五款規定甚明。又軍事審判法第一條第一項
前段規定：「現役軍人犯陸海空軍刑法或其特別法之罪，依本法
之規定追訴審判之。」陸海空軍刑法第五十四條第一項規定：「
服用毒品、麻醉藥品、酒類或其他相類之物，不能安全駕駛動力
交通工具而駕駛者，處一年以下有期徒刑、拘役或科或併科新台
幣二十萬元以下罰金。」故現役軍人觸犯該罪者，依陸海空軍刑
法第一條之規定，應依該法處罰，並由軍事審判機關追訴審判。
本件原判決事實認定：被告張文吉於民國九十九年五月十六日二
十三時許，在高雄市○○路某居酒屋與友人飲酒後，已不能安全
駕駛動力交通工具，仍駕駛自用小客車欲返回住處，於同日二十
三時三十四分許，行經高雄市○○路與八德路口，從後追撞黃獻
輝所駕駛之自用小客車，經警對其施以呼氣測試，酒精濃度達0.
81mg/1等情。而論被告以刑法第一百八十五條之三之服用酒類，
不能安全駕駛動力交通工具而駕駛罪，處有期徒刑二月，並諭知
如易科罰金之折算標準。惟查：被告係八十年一月一日入伍服海
軍志願役，至九十九年十一月十六日始退伍，於上開犯罪及發覺
時，仍在服役中，為現役軍人，有海軍左營後勤支援指揮部九十
九年九月十四日海營廠工字第０九九０００四八三一號書函、個
人兵籍資料查詢結果在卷可稽（見執字第二六五號卷第十六至十
八頁）。是被告於九十九年五月十六日犯罪及發覺時均在任職服
役中，為現役軍人，所犯又係陸海空軍刑法第五十四條第一項之
罪，揆諸上開說明，自應由軍事審判機關依法追訴審判，普通法
院對之並無審判權。原審不察，未適用通常程序為不受理之判決
，逕依簡易程序，以簡易判決為處刑之實體裁判，顯然違背法令
。案經確定，且於被告不利，非常上訴意旨，執以指摘，洵有理
由，應由本院將原判決撤銷，另行改判諭知不受理，以資救濟。
據上論結，應依刑事訴訟法第四百四十七條第一項第一款、第三
百零三條第六款，判決如主文。
中    華    民    國  一○○  年    三    月  二十四  日
                      最高法院刑事第七庭
                          審判長法官  邵  燕  玲  
                                法官  李  伯  道  
                                法官  孫  增  同  
                                法官  李  嘉  興  
                                法官  徐  昌  錦  
本件正本證明與原本無異
                                      書  記  官  
中    華    民    國  一○○  年    三    月  三十一  日
                                                      K